【裁判字號】    99,易,3086
【裁判日期】    991130
【裁判案由】    竊盜等
【裁判全文】
臺灣臺中地方法院刑事判決              99年度易字第3086號
公  訴  人  臺灣臺中地方法院檢察署檢察官
被      告  蘇鈺雲
被      告  莊凱竣
上列被告等因竊盜等案件，經檢察官提起公訴（99年度偵字第12
697號、99年度偵緝字第1641號），本院判決如下：
    主    文
蘇鈺雲竊盜，處有期徒刑貳月，如易科罰金，以新臺幣壹千元折
算壹日，緩刑貳年。
莊凱竣收受贓物，累犯，處拘役貳拾伍日，如易科罰金，以新臺
幣壹千元折算壹日。
    犯罪事實
一、莊凱竣前因搶奪案件，經本院判處有期徒刑6月，如易科罰
    金以銀元300元折算1日確定，於民國93年8月21日縮短刑期
    執行完畢。
二、蘇鈺雲意圖為自己不法之所有，於98年6月8日上午5時31 分
    許至上午7、8時許間之某時，在其友人張富舜位於臺中縣太
    平市○○街33之1號3弄3號2樓住處內，竊取黎婷倩所有之諾
    基亞牌3210C型號之紫色手機1支（內有行動電話門號000000
    0000號SIM卡1支，手機序號：000000000000000號），得手
    後並插入其所有門號0000000000號行動電話SIM卡為通話使
    用。而莊凱竣明知上開手機係屬贓物，竟基於收受贓物之故
    意，於98年（起訴書誤繕為99年）7月10日晚間6時30分許，
    在其位於臺中縣太平市○○路107之12號住處大樓中庭內，
    自蘇鈺雲處取得上開手機，並插入不知情之其母莊彭貴香所
    有0000000000號行動電話門號SIM卡使用，並於98年7月13日
    ，將上開手機持往臺中市○○路○段4之24號「雙全通訊行」
    ，以新臺幣（下同）800元之價格，售予不知情之王森俊。
    嗣經黎婷倩發現手機失竊後報警，始循線查獲上情。
二、案經臺中縣警察局太平分局報告偵辦。
    理    由
壹、程序部分：
    按被告以外之人於偵查中向檢察官所為陳述，除顯有不可信
    之情況者外，得為證據，刑事訴訟法第159條之1第2項定有
    明文。偵查中對被告以外之人（包括證人、鑑定人、告訴人
    、被害人及共同被告等）所為之偵查筆錄，或被告以外之人
    向檢察官所提之書面陳述，性質上均屬傳聞證據。惟現階段
    刑事訴訟法規定檢察官代表國家偵查犯罪、實施公訴，依法
    其有訊問被告、證人及鑑定人之權，證人、鑑定人且須具結
    ，而實務運作時，檢察官偵查中向被告以外之人所取得之陳
    述，原則上均能遵守法律規定，不致違法取供，其可信度極
    高，故被告以外之人前於偵查中已具結而為證述，除反對該
    項供述得具有證據能力之一方，已釋明顯有不可信之情況外
    ，不宜以該證人未能於審判中接受他造之反對詰問為由，即
    遽指該證人於偵查中之陳述不具證據能力。再按92年9月1日
    施行之刑事訴訟法，已酌採英美法系之傳聞法則，於第159
    條第1項明定被告以外之人，於審判外之言詞或書面陳述，
    除法律有規定者外，不得作為證據，用以保障被告之反對詰
    問權。而本法所規定傳聞法則之例外，其中就被告以外之人
    於偵查中向檢察官所為之陳述，因檢察官代表國家偵查犯罪
    時，原則上當能遵守法定程式，且被告以外之人如有具結能
    力，仍應依法具結，以擔保其係據實陳述，故於第159條之1
    第2項明定「除顯有不可信之情況者外」，得為證據；又被
    告以外之人於檢察事務官、司法警察官或司法警察調查中所
    為之陳述，基於實體發現真實之訴訟目的，依第159條之2規
    定，如與審判中之陳述不符時，經比較結果，其先前之陳述
    ，相對「具有較可信之特別情況」，且為證明犯罪事實存否
    所「必要」者，或於審判中有第159條之3所列死亡等原因而
    無法或拒絕陳述之各款情形之一，經證明其調查中所為陳述
    絕對「具有可信之特別情況」，且為證明犯罪事實之存否所
    「必要」者，亦例外地賦與證據能力。是所謂「顯有不可信
    性」、「相對特別可信性」與「絕對特別可信性」，係指陳
    述是否出於供述者之真意、有無違法取供情事之信用性而言
    ，故應就偵查或調查筆錄製作之原因、過程及其功能等加以
    觀察其信用性，據以判斷該傳聞證據是否有顯不可信或有特
    別可信之情況而例外具有證據能力，並非對其陳述內容之證
    明力如何加以論斷，二者之層次有別，不容混淆（最高法院
    94年度臺上字第629號裁判要旨可資參照）。而查，本件公
    訴人、被告蘇鈺雲對於本院就後述實體部分所引之證人證詞
    （被告二人互為證人，另被告莊凱竣於本院審理中經合法傳
    喚未到庭，參下述）、書證內容，於本院審理中均不爭執證
    據能力，猶未對之釋明有何顯不可信之情況，且本院審酌其
    等之內容，均無不法取得或有違法取供之情事，亦均適宜為
    本案證據，依前開說明，就後述實體部分所引之證人證詞及
    書證內容自具有證據能力。
貳、實體部分：
一、關於被告蘇鈺雲被訴竊盜部分：
  (一)上開事實，訊據被告蘇鈺雲於本院審理中，固坦承曾將上開
    手機交予證人莊凱竣使用一情不諱，惟仍矢口否認有何竊盜
    之犯行，辯稱：該手機係其在案外人張富舜住處樓下撿到云
    云。
  (二)查上開手機係證人黎婷倩所有，於98年6月8日上午5時31分
    許至上午7、8時許間之某時，亦即在證人黎婷倩偕同友人前
    往案外人張富舜前址住處訪友結束離開後，才發覺失竊一節
    ，業經證人黎婷倩於偵訊中證結甚詳，參以被告蘇鈺雲於偵
    訊及本院審理中雖均否認犯罪，但對於證人黎婷倩確有於前
    揭時日至案外人張富舜之住處一情亦始終供承不諱等情，堪
    信證人黎婷倩上開所述，應係事實，而可採信。另被告蘇鈺
    雲於98年7月10日晚間6時30分許，在證人莊凱竣位於臺中縣
    太平市○○路107之12號住處大樓中庭內，將上開手機交予
    證人莊凱竣使用，為被告蘇鈺雲於本院審理中所自白不諱，
    核與證人莊凱竣所述相合，應無疑義，並可認定。
  (二)又上開手機失竊後，即於當日下午2時48分10秒許，經人置
    入門號0000000000號行動電話SIM卡為通話使用，有遠傳電
    信股份有限公司98年10月29日函送上開手機通聯資料等在卷
    可查，被告蘇鈺雲於偵訊中復坦承上開門號0000000000號行
    動電話確係其本人所有，且有通聯調閱查詢單在卷可佐，二
    者相互對照，自足認證人黎婷倩失竊上開手機後，該手機即
    為被告蘇鈺雲所實力支配並持以使用。而被告蘇鈺雲雖辯稱
    係其在案外人張富舜住處樓下撿到云云，惟其就此所辯，並
    未能提出任何佐證，已難以採信。且證人黎婷倩於發現上開
    手機遭竊後，曾折返案外人之住處查看、尋找，被告蘇鈺雲
    、案外人張富舜見證人黎婷倩折返尋找手機時，更曾取出各
    自所攜之手機予證人黎婷倩檢視，以試圖減輕證人黎婷倩之
    懷疑，為證人黎婷倩於偵訊中證述甚詳，顯見證人黎婷倩一
    開始即係猜疑被告蘇鈺雲或案外人張富舜行竊該手機，方始
    折返該處尋找失竊物品。另觀被告蘇鈺雲見證人黎婷倩折返
    尋找手機後，即將所攜手機出示予證人黎婷倩檢視一情，亦
    足徵被告蘇鈺雲深切明瞭證人黎婷倩對其之疑心。則苟該手
    機確係被告蘇鈺雲所拾獲，其何以於事後乃故不將之交還予
    證人黎婷倩，以證其之清白，反而係逕行持以使用，嗣更將
    之交予證人莊凱竣，乃被告蘇鈺雲此部分所為，即與通常一
    般人之認識有違，益徵其所辯該手機係其所拾獲云云，確不
    可信。
  (三)上開手機於失竊後，即為被告蘇鈺雲所持以使用，被告蘇鈺
    雲復未能合理交代其來源，甚且再將之轉交予證人莊凱竣使
    用，相互參核，自足認被告蘇鈺雲應即係本件竊盜犯嫌無疑
    ，此觀其事後可逕予使用上開竊得之手機一節，猶更明灼。
  (四)綜上所述，被告蘇鈺雲前詞所辯，無非避責，不可相信。其
    被訴竊盜犯行，事證明確，洵可認定。
二、被告莊凱竣被訴收受贓物部分：
  (一)被告莊凱竣於本院審理中經合法傳喚無正當理由不到庭，惟
    經訊之上開收受贓物部分之犯罪事實，其於警偵訊中除辯稱
    不知該手機係贓物云云外，餘均坦承不諱。
  (二)查被告莊凱竣於98年7月10日晚間6時30分許，在其位於臺中
    縣太平市○○路107之12號住處大樓中庭內，自證人蘇鈺雲
    處取得上開手機，並插入證人即不知情之其母莊彭貴香所有
    0000000000號行動電話門號SIM卡使用，嗣再於於98年7月13
    日，將上開手機持往臺中市○○路○段4之24號「雙全通訊行
    」，以800元之價格售予不知情之證人王森俊等各節，為被
    告莊凱竣於警偵訊中坦承不諱，並分別核與證人蘇鈺雲、莊
    彭貴香、王森俊所供證之情節相合，復有遠傳電信股份有限
    公司98年10月29日函送上開手機通聯資料、通聯調閱查詢單
    、顧客手機出售單等附卷可憑，足認係屬真實，而可採信。
    被告莊凱竣雖以前詞置辯，然上開手機係證人蘇鈺雲行竊所
    得之物，亦即為贓物，已如前述，不復贅敘，且證人蘇鈺雲
    於偵訊及本院審理中亦均一再供證稱：我有跟莊凱竣說不可
    以拿去賣，被查到要自己負責任等語，則依通常一般人之認
    識，自均足以認知此係屬贓物無疑，否則豈會不能變賣，尚
    且更須謹慎、逃避追查以免受罰，是被告莊凱竣前詞所辯，
    即與通常一般人之認識有違，自難以採信。
  (三)據前所述，被告莊凱竣前詞所辯，無非卸責，尚不可信。其
    被訴收受贓物犯行，事證明確，洵可認定。
三、核被告蘇鈺雲所為係犯刑法第320條第1項竊盜罪。被告莊凱
    竣所為係犯刑法第349條第1項收受贓物罪。被告莊凱竣前因
    搶奪案件，經本院判處有期徒刑6月，如易科罰金以銀元300
    元折算1日確定，於93年8月21日縮短刑期執行完畢之事實，
    有臺灣高等法院被告前案紀錄表在卷可查，其於有期徒刑執
    行完畢後5年內，再故意犯本件有期徒刑以上之罪，為累犯
    ，應依刑法第47條第1項規定加重其刑。爰審酌被告蘇鈺雲
    正值青壯，未能循合法途徑獲取財富，竟藉竊盜獲利之心態
    可議，惟念其犯後坦承部分犯行，且已與證人黎婷倩達成調
    解，並已履行完畢，有本院調解結果報告書、調解筆錄在卷
    可查，相當程度減少證人黎婷倩所受之損害，更徵其已漸萌
    悔悟之心，及被告莊凱竣收受盜贓，使贓物不易起獲，助長
    竊盜歪風等一切情狀，分別量處如主文所示之刑，並均諭知
    如易科罰金之折算標準。又被告蘇鈺雲犯後雖未坦認犯罪，
    惟其已坦承部分犯行，且其未曾因故意犯罪受有期徒刑以上
    刑之宣告，有臺灣高等法院被告前案紀錄表1份附卷可稽，
    其顯係因一時失慮，致罹刑章，並已與證人黎婷倩達成調解
    ，且已履行完畢，足徵其已漸萌悔悟之心，本院審酌上情，
    認被告蘇鈺雲經此論罪科刑之教訓，當知警惕，應無再犯之
    虞，本院認其所宣告之刑，以暫不執行為適當，爰依刑法第
    74 條第1項第1款規定，宣告緩刑2年，以啟自新。
四、被告莊凱竣經合法傳喚，未到庭，亦未提出任何陳述或聲明
    請假，核係無正當理由不到庭，且本院認其被訴收受贓物部
    分，係應科拘役之案件，爰不待其陳述逕行判決。
據上論斷，應依刑事訴訟法第299條第1項前段、第306條，刑法
第320條第1項、第349條第1項、第47條第1項、第41條第1項前段
、第74條第1項第1款，刑法施行法第1條之1第1項、第2項前段，
判決如主文。
本案經檢察官劉文賓到庭執行職務。
中    華    民    國    99    年    11    月    30    日
                  刑事第十八庭  法  官  林世民
以上正本證明與原本無異。
如不服本判決應於收受判決後10日內向本院提出上訴書狀，並應
敘述具體理由；其未敘述上訴理由者，應於上訴期間屆滿後20日
內向本院補提理由書（均須按他造當事人之人數附繕本）「切勿
逕送上級法院」。
                                書記官  紀俊源
中    華    民    國    99    年    11    月    30    日
附錄論罪科刑法條
中華民國刑法第320條
意圖為自己或第三人不法之所有，而竊取他人之動產者，為竊盜
罪，處5年以下有期徒刑、拘役或5百元以下罰金。
意圖為自己或第三人不法之利益，而竊佔他人之不動產者，依前
項之規定處斷。
前二項之未遂犯罰之。
中華民國刑法第349條
收受贓物者，處3年以下有期徒刑、拘役或5百元以下罰金。
搬運、寄藏、故買贓物或為牙保者，處5年以下有期徒刑、拘役
或科或併科1千元以下罰金。
因贓物變得之財物，以贓物論。

司法院資訊處製作；財團法人民間司法改革基金會備份。
